【裁判字號】    97,台上,2954
【裁判日期】    970627
【裁判案由】    違反毒品危害防制條例
【裁判全文】
最高法院刑事判決            九十七年度台上字第二九五四號
上  訴  人  甲○○
                    號
選任辯護人  宋永祥律師
上列上訴人因違反毒品危害防制條例案件，不服台灣高等法院台
中分院中華民國九十七年三月二十六日第二審判決（九十六年度
上訴字第一七三二號，起訴案號：台灣台中地方法院檢察署九十
六年度偵字第四二五五號），提起上訴，本院判決如下：
    主  文
上訴駁回。
    理  由
按刑事訴訟法第三百七十七條規定，上訴於第三審法院，非以判
決違背法令為理由，不得為之。是提起第三審上訴，應以原判決
違背法令為理由，係屬法定要件。如果上訴理由書狀並未依據卷
內訴訟資料，具體指摘原判決不適用何種法則或如何適用不當，
或所指摘原判決違法情事，顯與法律規定得為第三審上訴理由之
違法情形，不相適合時，均應認其上訴為違背法律上之程式，予
以駁回。本件原判決撤銷第一審之科刑判決，改判仍論上訴人以
販賣第一級毒品，累犯罪，處有期徒刑拾伍年拾月；並為相關從
刑之宣告。係依憑上訴人之自白（坦承：有以行動電話與綽號「
肉仔」成年男子聯繫購買毒品，並於民國九十六年二月二日上午
六時，在其租用之台中市○○市○○路坪頂巷五之十號後方組合
屋內，以第一級毒品海洛因每兩十六萬五千元、第二級毒品「Ｎ
,Ｎ－二甲基安非他命 」、甲基安非他命每兩六萬五千元之價格
，向「肉仔」同時購入扣案之第一、二級毒品，及嗣後施用少量
第一級毒品海洛因、及第二級毒品甲基安非他命，而於九十六年
三月四日上午，在上址為警查獲扣案之毒品及電子磅秤一個、大
夾鏈袋五包內有四百六十六個小夾鏈袋之事實不諱），並有台灣
台中地方法院九十六年度聲搜字第四三二號搜索票、台中縣警察
局豐原分局搜索筆錄扣押筆錄、扣押物品目錄表、現場搜索照片
在卷可稽，及扣押物品扣案可證。扣案之白色粉末、白色晶體、
褐色晶體經分送法務部調查局、內政部警政署刑事警察局鑑定結
果：其中之白粉四包均含第一級毒品海洛因之成分，四包合計淨
重九九．五四公克、空包裝總重七．九六公克、純度百分之八○
．一七、純質淨重七九．八○公克；白色晶體七包檢出第二級毒
品Ｎ,Ｎ－二甲基安非他命成分，七包驗前總毛重 一六六．六三
公克，純度百分之九七．八，鑑定已使用○．二○公克，驗後總
毛重為一六六．四三公克，包裝塑膠袋總重九．九七公克；又褐
色晶體六包檢出第二級毒品甲基安非他命成分，六包之驗前總毛
重五二．一三公克，純度百分之九一，鑑定已使用○．○六公克
，驗後總毛重為五二．○七公克，包裝塑膠袋總重三．九二公克
。有法務部調查局九十六年三月十日調科壹字第○九六二三○二
○五三○號鑑定書，及內政部警政署刑事警察局九十六年三月二
十六日刑鑑字第○九六○○三五二○九號鑑定書在卷可憑等證據
資料，而為論斷，已敘明其所憑之證據及得心證理由。而以上訴
人否認有販賣之行為，辯稱：經警查扣之第一、二級毒品，係伊
為供己施用之目的而購入持有，伊係考量較為便宜，才一次大量
購入，並無販賣營利之意圖等語，為卸責之詞，無足憑採，已依
調查所得之證據資料，於理由內詳加指駁；並說明：（一）本案
警方係因祕密證人Ａ１之檢舉而實施搜索，Ａ１於另案偵查中，
已證稱：其有於九十六年一月二十日晚上十時許，在台中縣豐原
市某工地向上訴人購買二千元之海洛因，於原審審理時仍然證稱
：確有此情等語；而證人Ａ１於九十六年一月二十一日經警採尿
送驗，結果呈嗎啡陽性反應，亦因此被判處施用第一級毒品罪刑
，雖因上訴人此部分犯行與本案並無實質上或裁判上一罪之關係
，故無從於本案併予審判，但依據證人Ａ１之證詞，上訴人辯稱
：伊並未販賣毒品營利云云，自非可信。（二）依據行政院衛生
署管制藥品管理局九十三年十月一日管檢字第○九三○○○九三
五三號所引用之相關文獻之記述：正常人之海洛因一般劑量為每
四小時施用五至一○毫克（純品），其最低致死劑量為二百毫克
（若單次使用超過此劑量即有致命之可能性，甲基安非他命每日
正常使用劑量從二．五至二十五毫克之間，其最低致死劑量為一
公克，惟久用成癮者對該等藥物產生耐藥性，其程度因個人體質
、使用頻率與接觸時間之長短而異，可使其致死劑量增至數倍或
十倍以上；又人體每日可耐受之劑量，雖受當日使用次數、每次
使用劑量、使用密集度及個人耐藥性等因素影響，依個案而異，
但密集使用可能因代謝不及而造成體內囤積致使耐受量下降，單
次使用則易因過量而中毒等情。足認上訴人所陳其施用毒品次數
及數量之情形，顯非可信。而本件查獲之第一級毒品純度在百分
之八十以上，第二級毒品之純度亦在百分之九十以上，其中之第
一級毒品海洛因四包合計淨重九九．五四 公克，第二級毒品Ｎ,
Ｎ－二甲基安非他命七包驗前總毛重達一六六．六三公克，第二
級毒品甲基安非他命六包之驗前總毛重亦有五二．一三公克，顯
均已逾常人為供己施用之目的而購入之數量。尤其扣案之大夾鏈
袋五個，內有數量多達四百六十六個之小夾鏈袋，上訴人所販入
之第一、二級毒品，雖未賣出即被查獲，上訴人亦因否認本案犯
罪而未供述其欲賣出營利之價差，但販賣第一、二級毒品之刑罰
甚重，我國查緝毒品甚嚴，以上訴人先前有多次違反麻醉藥品管
理條例、違反肅清煙毒條例、違反毒品危害防制條例之前科紀錄
觀之，不能推稱不知。而第一級毒品海洛因與第二級毒品甲基安
非他命均屬量微價高，販賣者每有暴利可圖，茍非意圖販賣營利
，一般人焉有甘冒重度刑責而購入大量毒品之可能。尤其上訴人
在案發時間係在無業狀態，尤難想像其有花費鉅資購入扣案之第
一、二級毒品再無償轉讓他人之可能，復參酌證人Ａ１所證上情
，上訴人應係為販賣營利之目的而販入扣案之第一、二級毒品。
（三）上訴人施用毒品部分，縱經台灣台中地方法院於九十六年
六月一日以九十六年度訴字第一六一二號依認罪協商判決判處罪
刑確定，但該案判決並未認定本案所查扣之上開第一、二級毒品
，均係上訴人為供己施用之目的而購入，尚無從因此即認定上訴
人之本案犯行，為該案判決效力所及。辯護人辯稱：本件應判決
免訴云云，亦非可採之理由。從形式上觀察，原判決並無足生影
響判決結果之違背法令情形存在。上訴意旨略稱：（一）原判決
僅以上訴人之自白資為認定扣案之毒品係上訴人向綽號「肉仔」
之人所販入，有違證據法則。（二）原判決不採上訴人關於施用
毒品頻率、數量之供述，而推論扣案毒品非供上訴人施用，有判
決不依證據及理由矛盾、併調查職責未盡之違誤。（三）縱秘密
證人Ａ１所稱：有於九十六年一月二十日晚上十時許，向上訴人
購買海洛因云云，亦與所謂上訴人嗣於二月二日向綽號「肉仔」
之人販入之第一、二級毒品無涉。原判決依秘密證人Ａ１之陳述
，推論扣案之第一、二級毒品係上訴人意圖營利而販入，而非為
供己施用而販入，有判決不依證據及理由矛盾之誤失，並有違論
理法則。（四）原判決認上訴人同以意圖供己施用及意圖賣出營
利之犯意而販入第一級、第二級毒品之行為，並非刑法第五十五
條想像競合犯所定之「同一行為」，而未為免訴判決，有判決理
由矛盾、不適用法則及適用不當之違背法令等語。惟查：（一）
採證認事，係事實審法院之職權，其對證據證明力所為之判斷，
如未違背經驗法則與論理法則，復已敘述其憑以判斷之心證理由
，即不能任意指為違法。又認定犯罪事實所憑之證據，並不以直
接證據為限，即綜合各種間接證據，本於推理作用，資為認定犯
罪事實之基礎，如無違背一般經驗法則，尚非法所不許。原判決
就其依憑調查所得之證據資料，認定：上訴人基於營利之意圖而
販入第一、二級毒品之犯罪事實，已明確認定，詳細記載，並敘
明上訴人認定其有販賣以營利之意圖，及依證人Ａ１證述其曾向
上訴人購買毒品之證言，亦足認上訴人辯稱：其未販賣毒品云云
，尚非可信，及其得心證之理由。並非以上訴人之自白，資為認
定犯罪事實之唯一證據，所為之論斷，核與證據法則並無違背，
亦無判決不憑證據或理由矛盾之情形。上訴意旨置原判決所為明
白論斷於不顧，就同一證據資料為相異之評價，徒憑己見，任意
指摘，自非適法之第三審上訴理由。（二）按犯販賣毒品罪及犯
施用毒品罪，其持有毒品之低度行為為販賣或施用之高度行為所
吸收，不另論以持有毒品罪。本件上訴人基於販賣以營利之意思
，販入毒品時，雖併基於供己施用之意思，購入少量毒品，並予
施用，而犯施用毒品罪，經另案判處罪刑確定，其供施用而持有
毒品之行為，依上開說明，固不另論罪，然難謂其意圖販賣而持
有毒品部分之行為，亦為施用毒品行為所吸收，而認上訴人本件
販賣毒品行為，為另案論處以施用毒品罪刑確定判決之效力所及
。原判決已於理由內說明上訴人於原審之辯護人所辯：本件應為
免訴判決云云，為不可採等旨，尚無不合。雖其行文就「同一行
為」之概念之敘述，尚欠週全，然於判決本旨不生影響，揆之刑
事訴訟法第三百八十條規定之旨，仍不得就此文字敘述簡略而不
影響判決本旨之枝節問題，執為上訴第三審之合法理由。其餘上
訴意旨，核屬對於事實審法院取捨證據與自由判斷證據證明力之
職權行使，徒以自己之說詞，泛指其為違法，並就原判決理由已
經說明之事項，再為單純之事實上爭執，難認已符合首揭法定之
第三審上訴要件。其上訴違背法律上之程式，應予駁回。
據上論結，應依刑事訴訟法第三百九十五條前段，判決如主文。
中    華    民    國  九十七  年    六    月  二十七  日
                      最高法院刑事第三庭
                          審判長法官  林  增  福
                                法官  張  清  埤
                                法官  陳  世  雄
                                法官  蔡  國  在
                                法官  郭  毓  洲
      本件正本證明與原本無異
                                      書  記  官
中    華    民    國  九十七  年    七    月    二    日
                                                      Ｑ


司法院資訊處製作；財團法人民間司法改革基金會備份。
